【裁判字號】    97,訴,2396
【裁判日期】    971114
【裁判案由】    違反毒品危害防制條例
【裁判全文】
臺灣彰化地方法院刑事判決              97年度訴字第2396號
公  訴  人  臺灣彰化地方法院檢察署檢察官
被      告  甲○○
上列被告因毒品危害防制條例案件，經檢察官提起公訴（97年度
毒偵字第2977號），被告於準備程序中自白犯罪，本院改行簡式
審判判決如下：
    主  文
甲○○施用第一級毒品，累犯，處有期徒刑拾月，扣案海洛因（
驗餘淨重零點零陸伍公克）及包裝袋壹個，沒收銷燬之。扣案
注射針筒壹支，沒收之。
    事實及理由
一、犯罪事實：
  (一)甲○○前因施用毒品案件，經強制戒治，已於民國（下同）
    92年1月2日停止執行出所，剩餘期間付保護管束，已於92年
    7月11日期滿執行完畢。又自94年4月間某日起，至同年8 月
    24日止連續施用一級毒品，經本院94年度訴字第1624號判決
    判處有期徒刑1年（後經減刑為有期徒刑6月），又犯竊盜罪
    經本院94年度簡上字第173號判決處有期徒刑8月（後經減刑
    為有期徒刑4月），上述兩項減刑後之罪，經定應執行刑10
    月。又95年1月初至2月6日，連續施用一級施用毒品，經台
    灣台中地方法院95年度訴字第622號判決處有期徒刑1年3月
    ，與上述應執行刑10月，接續執行，96年12月2日執行完畢
    出監（構成累犯）。
  (二)甲○○猶不知悔改，復基於施用第一級毒品海洛因之犯意，
    於97年7月13日下午3時許，在彰化火車站某廁所，將毒品海
    洛因放入注射針筒，再摻水注射之方式，施用第一級毒品海
    洛因1次。
  (三)嗣於97年7月15日上午9時10分許，在彰化市○○路279號前
    ，因形跡可疑遭警方欲加盤查，甲○○轉身逃逸卻掉落第一
    級毒品海洛因1包（驗餘淨重0.0365公克）及注射針筒1支，
    經警方當場查扣，並經警方對被告採尿送驗呈現「嗎啡」陽
    性反應。
二、認定事實之證據及理由：
  (一)被告於警訊、偵查、本院審理中之自白。
  (二)彰化縣警察局彰化分局委託檢驗尿液代號與真實姓名對照認
    證單，證明被告接受採尿送驗之事實。
  (三)詮昕科技股份有限公司濫用藥物尿液檢驗報告書，證明被告
    驗尿呈現海洛因代謝物「嗎啡」之陽性反應。
  (四)扣案海洛因1包（淨重0.0462公克，驗餘淨重0.0365公克）
    ，經行政院衛生署草屯療養院鑑定，確實為海洛因成分無誤
    ，有該院草療鑑字第0970006403號鑑定書可證，又扣案注射
    針筒1支乃施用之工具。
  (五)不再送觀察勒戒之理由：
    按毒品危害防制條例於92年7月9日修正公布，自93年1月9日
    施行，其中第20條、第23條將施用毒品之刑事處遇程序，區
    分為「初犯」及「五年內再犯」、「五年後再犯」。依其立
    法理由之說明：「初犯」，經觀察、勒戒或強制戒治後，應
    為不起訴處分或不付審理之裁定；經觀察、勒戒或強制戒治
    執行完畢釋放後，「五年內再犯」者，因其再犯率甚高，原
    實施之觀察、勒戒及強制戒治既已無法收其實效，爰依法追
    訴或裁定交付審理。至於經觀察、勒戒或強制戒治執行完畢
    釋放後，「五年後再犯」者，前所實施之觀察、勒戒或強制
    戒治已足以遮斷其施用毒品之毒癮，為期自新及協助其斷除
    毒癮，仍適用「初犯」規定，先經觀察、勒戒或強制戒治之
    程序。從而依修正後之規定，僅限於「初犯」及「五年後再
    犯」二種情形，始應先經觀察、勒戒或強制戒治程序。倘被
    告於五年內已再犯，經依法追訴處罰，縱其第三次（或第三
    次以上）再度施用毒品之時間，在初犯經觀察、勒戒或強制
    戒治執行完畢釋放五年以後，已不合於「五年後再犯」之規
    定，且因已於「五年內再犯」，顯見其再犯率甚高，原實施
    觀察、勒戒或強制戒治，已無法收其實效，即應依該條例第
    10條處罰（最高法院95年度第7次刑事庭會議決議參照）。
    本件被告前因施用毒品案件，經強制戒治，已於92年1月2日
    停止執行出所，剩餘期間付保護管束，已於92年7月11日期
    滿執行完畢。又於強制戒治執行完畢5年內，自94年4月間某
    日起，至同年8月24日止連續施用一級毒品（本院94年度訴
    字第1624號判決）、95年1月初至2月6日連續施用一級施用
    毒品（台灣台中地方法院95年度訴字第622號判決），有卷
    附臺灣高等法院被告前案紀錄表、相關判決可稽。被告既曾
    於「五年內再犯」，且經法院判處罪刑確定，其又於97年7
    月13日施用毒品，即非屬該條例第20條第3項所定「五年後
    再犯」之情形，仍應論以毒品危害防制條例第10條第1項之
    施用第1級毒品罪。
  (六)被告自白核與事實相符，足堪採信。本件事證明確，被告施
    用第一級毒品犯行，已可認定。
三、論罪科刑：
  (一)核被告所為，係犯毒品危害防制條例第10條第1項之施用第
    一級毒品罪。被告持有毒品之行為，分別為施用毒品之高度
    行為吸收，不另論罪。
  (二)被告有犯罪事實欄內之徒刑執行經過，此有臺灣高等法院被
    告全國前案紀錄表可稽，其受此有期徒刑執行完畢後，五年
    以內故意再犯有期徒刑以上之罪，應依累犯規定，加重其刑
    。
  (三)量刑審酌：被告自90年間有毒品前科以來，近年來陸續有毒
    品紀錄，未斷絕毒癮，意志不堅，被告自述家中有父母兄嫂
    ，被告因心情不好而藉毒品墮落麻痺，未警惕毒品是家破人
    亡的不歸路，實應譴責，惟審酌被告坦承犯行，犯後態度尚
    稱良好等一切因素，量處如主文所示之刑。
  (四)扣案之一級毒品海洛因共1包（驗餘淨重0.0365公克），經
    鑑定為毒品無誤，又包裝袋使用後沾染毒品無法徹底分離，
    況且實務上也不可能先將包裝袋洗淨後，才分別將之與毒品
    各別「沒收銷燬之」「沒收之」，故應一併依毒品危害防制
    條例第18條第1項前段沒收銷燬之。扣案注射針筒乃以一般
    生活用品及醫藥品代替作為施用之工具，應予沒收之。
四、適用法律：
  (一)刑事訴訟法第273條之1第1項、第310條之2、第454條第1項
    。
  (二)毒品危害防制條例第10條第1項、第18條第1項前段、刑法第
    11條、第47條第1項、第38條第1項第2款。
本案經檢察官王元郁到庭執行職務。
中    華    民    國    97    年    11    月    14    日
                  刑事第四庭    法  官  葉明松
以上正本證明與原本無異。
如不服本判決應於收受本判決後10日內向本院提出上訴書狀，其
未敘述上訴理由者，應於提起上訴後20日內向本院補提理由書狀
（均須按他造當事人之人數附繕本）「切勿逕送上級法院」。
中    華    民    國    97    年    11    月    14    日
                                書記官  施秀青
附錄本案論罪法條：
毒品危害防制條例第10條
施用第一級毒品者，處 6 月以上 5 年以下有期徒刑。
施用第二級毒品者，處 3 年以下有期徒刑。
毒品危害防制條例第18條
查獲之第一、二級毒品及專供製造或施用第一、二級毒品之器具
，不問屬於犯人與否，均沒收銷燬之；查獲之第三、四級毒品及
製造或施用毒品之器具，無正當理由而擅自持有者，均沒入銷燬
之。但合於醫藥、研究或訓練之用者，得不予銷燬。
前項合於醫藥、研究或訓練用毒品或器具之管理辦法，由法務部
會同行政院衛生署定之。


司法院資訊處製作；財團法人民間司法改革基金會備份。
